【裁判字號】    97,簡上,37
【裁判日期】    970526
【裁判案由】    詐欺
【裁判全文】
臺灣板橋地方法院刑事判決              97年度簡上字第37號
上  訴  人  甲○○
即  被  告
                    2 樓
上列上訴人因詐欺案件，不服本院96年度簡字第7694號中華民國
96年11月28日第一審判決（聲請案號：臺灣板橋地方法院檢察署
96年度偵字第24661 號），提起上訴，本院管轄之合議庭判決如
后︰
    主  文
上訴駁回。
    事  實
一、甲○○曾於民國94年間因犯違反職役職責罪，經國防部北部
    地方軍事法院以94年度信審字第5 號判決判處有期徒刑8 月
    ，緩刑2 年，緩刑期間付保護管束確定。嗣於保護管束期間
    ，因違反毒品危害防制條例案件，經本院以95年度簡字第10
    5 號判決判處有期徒刑3 月，如易科罰金，以銀元300 元折
    算1 日確定，於民國95年5 月10日易科罰金執行完畢；前開
    緩刑宣告亦經國防部北部地方軍事法院以96年度撤緩字第1
    號裁定撤銷在案，所受宣告之刑，復經國防部北部地方軍事
    法院以96年度聲減字第22號裁定減為有期徒刑4 月確定，於
    96年7 月16日執行完畢，猶不知悔悟，其有預見提供自己帳
    戶予他人使用，係供他人詐欺犯罪所用，其猶基於幫助詐欺
    之未必故意，於96年8 月20日，至陽信商業銀行雙和分行申
    請開設帳號000000000000號帳戶後，於同日在臺北縣板橋市
    ○○路附近，將該帳戶存摺及提款卡併同密碼，交予真實姓
    名不詳之自稱「宋副理」成年男子供詐欺犯行使用。嗣詐騙
    集團成員在奇摩拍賣網站上以「popogdgd」名義拍賣筆記型
    電腦，經乙○○不疑有他而下標並得標，乙○○並依賣家指
    示，於96年8 月26日匯款新臺幣9,001 元至甲○○前開帳戶
    ，其後乙○○依賣家所留電話聯絡後，始發現受騙，遂報警
    循線查獲上情。
二、案經臺北市政府警察局松山分局報請臺灣板橋地方法院檢察
    署檢察官聲請簡易判決處刑。
    理  由
一、被告甲○○於本院審理時經合法傳喚未到庭，然其前於本院
    準備程序時固不諱其有於陽信商業銀行雙和分行開立前揭帳
    戶，並於前揭時、地將該帳戶存摺暨金融卡、金融卡密碼，
    交付予自稱「宋副理」之真實姓名不詳成年男子等情，惟矢
    口否認有何幫助詐欺之犯行，辯稱：伊係看報紙應徵工作，
    該自稱「宋副理」之男子稱工作內容為幫公司提領股票資金
    ，資金須先匯入伊之帳戶，再由伊提領後拿至公司，所以伊
    才將存摺、金融卡、密碼交予自稱「宋副理」之男子，伊不
    知該帳戶存摺、金融卡係供犯罪集團使用云云；惟查：
  （一）上揭被害人乙○○遭詐騙集團詐欺，並將遭騙之金錢匯
        入甲○○所開立前揭帳戶之事實，業據證人乙○○於警
        詢時指證甚詳，復有自動櫃員機交易明細表、奇摩網站
        網頁列印資料，及陽信商業銀行雙和分行96年9月6日陽
        信雙和字第9600 50號函附甲○○開戶資料、存戶交易
        明細表在卷可憑（見96 年度偵字第24661號偵查卷第21
        頁至第37頁）。
  （二）被告固辯稱其係看報紙應徵工作，而將存摺、金融卡、
        密碼交予自稱「宋副理」之男子云云，並提出報紙1份
        為證，惟被告於偵查及本院審理時始終未能提出「宋副
        理」之真實姓名、住所供本院查證，且倘如被告所言其
        主觀上係為「宋副理」所任職之公司工作，惟徵諸一般
        公司倘因業務上有資金往來之情形，均會設立公司自身
        名義之金融帳戶以供公司資金往來使用，何須大費周章
        將公司資金匯入員工帳戶，再由員工提領至公司，此舉
        非僅徒增勞費，且公司資金亦有遭帳戶名義人侵占之虞
        ，被告所辯其工作內容為幫公司提領股票資金，資金須
        先匯入其帳戶，再由其提領後拿至公司乙節，有悖常情
        ，殊難置信，足徵被告主觀上斷非係基於為應徵工作，
        方將上開帳戶存摺、金融卡、金融卡密碼交予自稱「宋
        副理」之男子。
  （三）復按於郵局或銀行等金融機構開設存款帳戶，請領存摺
        及金融卡一事，原係針對個人身分之社會信用而予以資
        金流通，具有強烈之屬人性，而金融帳戶為個人理財之
        工具，於郵局或銀行等金融機構申請開設存款帳戶亦無
        任何特殊之資格限制，一般民眾皆可以存入最低開戶金
        額之方式，任意於銀行或郵局等金融機構申請開設存款
        帳戶，且一般人並可於不同之金融機構申請多數之存款
        帳戶使用，此屬眾所周知之事實，亦為被告所應知，是
        依一般人之社會生活經驗，若見他人不以自己名義申請
        帳戶，反而向人收購或借用存款帳戶供己使用，衡情對
        於該等帳戶是否供詐欺等目的不法使用當有合理之懷疑
        ，以被告係心智成熟之成年人，且利用他人帳戶從事詐
        欺犯罪之方式，早為傳播媒體廣為報導，依其個人之經
        驗，應有預見提供存摺及金融卡供他人使用，係幫助從
        事詐欺犯罪之人詐騙他人財物，然被告仍將其帳戶之存
        摺、金融卡交予犯罪集團，可見縱令因而幫助他人詐欺
        ，亦不違反其本意，被告有幫助詐欺之不確定故意，至
        為灼然。
（四）綜上各節，被告所辯胥屬推諉卸責之詞，不足採信。本案
      事證業臻明確，被告幫助詐欺犯行，堪予認定，應依法論
      處。
二、核被告甲○○所為，係犯修正後刑法第30條第1 項、同法第
    339 條第1 項幫助詐欺取財罪。又查，被告曾於94年間因犯
    違反職役職責罪，經國防部北部地方軍事法院以94年度信審
    字第5 號判決判處有期徒刑8 月，緩刑2 年，緩刑期間付保
    護管束確定。嗣於保護管束期間，因違反毒品危害防制條例
    案件，經本院以95年度簡字第10 5號判決判處有期徒刑3 月
    ，如易科罰金，以銀元300 元折算1 日確定，於民國95年5
    月10日易科罰金執行完畢；前開緩刑宣告亦經國防部北部地
    方軍事法院以96年度撤緩字第1號 裁定撤銷在案，所受宣告
    之刑，復經國防部北部地方軍事法院以96年度聲減字第22號
    裁定減為有期徒刑4 月確定，於96年7 月16日執行完畢，有
    臺灣高等法院被告前案紀錄表附卷足憑，其於執行完畢後五
    年之內，故意再犯本件有期徒刑以上之罪，係屬累犯，應依
    刑法第47條第1 項之規定加重其刑。被告以幫助之意思，參
    與構成要件以外之行為，為幫助犯，爰依刑法第30條第2 項
    規定，依正犯之刑減輕之，並先加後減之。
三、原審以被告罪證明確，適用刑法第30條第1 項、第2 項、第
    339 條第1 項、第47條第1 項、第41條第1 項前段，刑法施
    行法第1 條之1 ，審酌被告犯罪動機、目的、手段、所生危
    害及犯罪後態度等一切情狀，量處拘役五十日，並諭知易科
    罰金之折算標準，經核認事用法均無違誤，量刑亦屬妥適，
    被告上訴指摘原審判決不當，顯無理由，應予駁回。
四、被告經合法傳喚無正當理由不到庭，本院不待其陳述，逕行
    判決。
據上論斷，應依刑事訴訟法第455 條之1 第1 項、第3 項、第36
8 條、第371 條，判決如主文。
本案經檢察官林俊峰到庭執行職務
中    華    民    國    97    年    5     月    26    日
                  刑事第十四庭  審判長法  官  林海祥
                                      法  官  汪怡君
                                      法  官  許炎灶
以上正本證明與原本無異
本判決不得上訴
                                      書記官  陳金鳳
中    華    民    國    97    年    5     月    28    日
附錄本案論罪科刑法條全文：
刑法第339 條：
意圖為自己或第三人不法之所有，以詐術使人將本人或第三人之
物交付者，處五年以下有期徒刑、拘役或科或併科一千元以下罰
金。
以前項方法得財產上不法之利益或使第三人得之者，亦同。
前二項之未遂犯罰之。


司法院資訊處製作；財團法人民間司法改革基金會備份。
